最高法院刑事判決　　　　　　九十六年度台上字第四五九八號
上　訴　人　甲○○
選任辯護人　王東山律師
上　訴　人　乙○○
選任辯護人　盧國勳律師
　　　　　　陳怡文律師
上列上訴人等因貪污案件，不服台灣高等法院中華民國九十六年
四月二十五日第二審判決（九十六年度上訴字第五二七號，起訴
案號：台灣基隆地方法院檢察署九十三年度偵字第二二三三號）
，提起上訴，本院判決如下：
    主  文
原判決關於甲○○、乙○○部分撤銷，發回台灣高等法院。
    理  由
本件原判決維持第一審論處上訴人甲○○、乙○○共同依據法令
從事公務之人員，對於主管之事務，明知違背法令，直接圖其他
私人不法利益，因而獲得利益罪刑部分之判決，駁回上訴人等在
第二審之上訴，固非無見。
惟查：(一)、原判決理由欄「壹、證據能力」項內，係敘明「被告
甲○○、乙○○、簡志揚、連莛茂、吳建興（後三人業經原審判
決無罪確定）於調查局所為之陳述，關於其餘被告部分，就其餘
被告而言，係屬被告以外之人於審判外之陳述，且本件被告甲○
○、乙○○、簡志揚、連莛茂、吳建興暨其等辯護人均不同意其
餘被告於調查局之供述為證據，經核亦無刑事訴訟法第一百五十
九條之二、第一百五十九條之三所規定例外得為證據之情形，故
上開共同被告於調查局所為之陳述，自不得作為認定其餘被告有
罪或無罪之證據」（見原判決第七頁第十六至二三行）。惟於論
述吳建興就其私人庭院鋪設水泥工程曾向甲○○請託，經甲○○
同意將視財源情形予以施作一節時，竟又採用吳建興在法務部調
查局台北縣調查站之陳述為不利甲○○之論證（見原判決第二二
頁第八至十行），非無判決理由矛盾之違誤。(二)、原判決事實欄
記載「乙○○於（民國）九十二年四月二十三日擬簽『是否施作
請示』，經敬會時任財政課長之簡志揚，簡志揚在該簽文上擬簽
『請載明預算來源』，主計胡玉芝亦擬簽『如財長擬』，鄉長甲
○○於九十二年五月九日批示『如財長擬』，表示同意施作但先
請乙○○尋找財源」（見原判決第二頁末行至次頁第四行），似
認甲○○係直接表示同意由貢寮鄉公所為吳建興私人自家庭院鋪
設水泥及施作迴車道；但理由中則說明「甲○○則於九十二年五
月九日批示『如財長擬』，……顯見被告甲○○係不排斥施作而
請乙○○尋找財源」（見原判決第二二頁第十六至十八行），似
又謂甲○○僅係被動同意於貢寮鄉公所有財源時，即可為吳建興
鋪設水泥及施作迴車道，非唯其事實認定與理由論述未臻一致，
且未說明何以甲○○在前揭簽上批示「如財長所擬」係「表示同
意施作」或「不排斥施作」之理由，自有判決理由不備之可議。
(三)、原判決雖採王慶宗在第一審之證述，認其整理陳報上級補助
之工程明細表時，並無「雙玉村十六鄰田寮洋道路駁崁等工程」
項目，係乙○○上網陳報上級時擅自增刪所列入，而謂乙○○「
明知並有意以擴大公共工程夾帶施作吳建興之庭院」（見原判決
第十六頁首行至次頁末行）。惟依王慶宗於第一審提出之附件所
示（見一審卷一第一九五頁），似於乙○○為文字增、刪前即已
包含本件之「雙玉村十六鄰田寮洋道路駁崁等工程」，如果無訛
，王慶宗在第一審所證「他們二人（甲○○、邱進昌）看的時候
雙玉村的案子不在裡面，是乙○○上網報出去的時候才有這件」
之陳述，與前開附件內容即屬未合。原判決未進一步釐清，即遽
採王慶宗之前揭證言為判決之基礎，自有證據上理由矛盾之違法
。又原判決以甲○○於調查局詢問時供稱：「整個擴大公共建設
方案計畫係由建設課擬訂，其與建設課及秘書就地方上需要研議
；貢寮鄉公所依擴大公共建設振興經濟暫行條例標準選出之公共
工程建設項目，最後核可向上級機關呈報做網路登記之權限係其
鄉長之權責；其與王慶宗、邱進昌等人確實就提報工程案做多次
討論，最後也由其核定交給建設課去陳報……」等情，據以論斷
甲○○所辯乙○○係自行追加本件工程云云為無足憑採（見原判
決第二十一頁倒數第三行至第二十二頁第七行）。惟原判決復引
用邱進昌在第一審證稱：「呈報上級之十一件工程，有與鄉長、
乙○○課長、王慶宗一起討論過，討論時沒有包括本案工程」等
語，而謂「關於將本案工程納入擴大公共工程部分，一起討論時
既包括秘書邱進昌、承辦人王慶宗，人多口雜，自不可能討論違
法夾帶本案工程之事，……是邱進昌證稱未討論將本案工程納入
擴大公共工程部分，乃屬當然」等語（見原判決第二二頁末四行
至次頁第十行），資為乙○○事後所辯其未與甲○○報告、討論
有關施作吳建興私人庭院云云係無可採納之論據。其就甲○○有
無與王慶宗、邱進昌討論施作吳建興私人庭院工程之理由論述，
前後歧異，非無矛盾。(四)、原判決事實欄記載「乙○○明知吳建
興上述提議在自宅庭院內施作水泥路面之工程，並不符合暫行條
例所列預算動用項目及目的，亦不在上開二十二項具體計畫範疇
內，竟於上傳前至鄉長室向甲○○建議以擴大公共工程建設方案
財源施作吳建興私人庭院水泥鋪設工程，而甲○○亦明知上述吳
建興提議之工程，不符合暫行條例之規定，仍與乙○○基於共同
圖利吳建興之犯意聯絡，由乙○○將該案以『雙玉村十六鄰田寮
洋道路駁崁等工程』名稱夾帶納入貢寮鄉擴大公共建設方案之『
生活圈道路系統建設計畫』待辦計畫內，乙○○並以電子郵件先
行呈報台北縣政府，……不知情之王慶宗則於九十二年五月十三
日依據乙○○上傳之資料，補送公文函台北縣政府，將吳建興整
修庭院水泥地之案件，納入計畫編號十一─二十六─九，計畫項
目：生活圈道路系統建設計畫，計畫名稱：雙玉村十六鄰田寮洋
道路駁崁等工程，總經費預計七十萬元（新台幣），致使不知情
之交通部公路總局等相關單位核准該案」（見原判決第四頁第十
至二五行），似認上訴人等係明知而為不實之呈報，以達圖藉擴
大公共工程建設方案財源施作吳建興私人庭院水泥鋪設工程之圖
利目的；然理由中就上訴人等前揭明知不實而以公文呈報部分，
是否另構成犯罪？則悉未說明論列，亦有判決理由未臻完備之疏
誤。上訴意旨分別指摘原判決不當，非無理由，應認關於甲○○
、乙○○部分有發回更審之原因。
據上論結，應依刑事訴訟法第三百九十七條、第四百零一條，判
決如主文。
中　　華　　民　　國　九十六　年　　八　　月　二十三　日
                      最高法院刑事第十庭
                          審判長法官  謝　俊　雄
                                法官  陳　世　雄
                                法官  魏　新　和
                                法官  吳　信　銘
                                法官  徐　文　亮
      本件正本證明與原本無異
                                      書  記  官
中　　華　　民　　國　九十六　年　　八　　月　二十八　日
                                                      Ｑ
